【裁判字號】    99,訴,102
【裁判日期】    990827
【裁判案由】    違反槍砲彈藥刀械管制條例等
【裁判全文】
臺灣宜蘭地方法院刑事判決               99年度訴字第102號
公  訴  人  臺灣宜蘭地方法院檢察署檢察官
被      告  戊○○
指定辯護人  本院公設辯護人  丙○○
被      告  甲○○
選任辯護人  法律扶助律師林育鴻律師
上列被告等因違反槍砲彈藥刀械管制條例等案件，經檢察官提起
公訴（99年度偵字第650號），本院判決如下：
    主  文
戊○○犯故買贓物罪，累犯，處有期徒刑陸月，扣案之偽造1613
-JW號車牌貳面沒收；又共同未經許可，持有手槍，累犯，處有
期徒刑柒年，併科罰金新臺幣拾伍萬元，罰金如易服勞役，以新
臺幣壹仟元折算壹日，扣案之SMITH&WESSON廠制式轉輪手槍壹枝
（槍枝管制編號0000000000）、制式子彈捌顆均沒收。應執行有
期徒刑柒年肆月，併科罰金新臺幣拾伍萬元，罰金如易服勞役，
以新臺幣壹仟元折算壹日，扣案之偽造1613-JW號車牌貳面、SMI
TH&WESSON廠制式轉輪手槍壹枝（槍枝管制編號0000000000）、
制式子彈捌顆均沒收。
甲○○共同未經許可，持有手槍，處有期徒刑柒年，併科罰金新
臺幣拾伍萬元，罰金如易服勞役，以新臺幣壹仟元折算壹日，扣
案之SMITH&WESSON廠制式轉輪手槍壹枝（槍枝管制編號00000000
00）、制式子彈捌顆均沒收。
    事  實
一、戊○○於民國93年間因恐嚇、偽造文書案件，經臺灣高等法
    院臺中分院以93年度上訴字第60號判處有期徒刑3年、3月，
    應執行有期徒刑3年確定，嗣經臺灣高等法院臺中分院裁定
    減刑後定應執行有期徒刑3年確定，並於97年10月8日假釋出
    監，刑期至98年8月16日屆滿，以已執行論。
二、緣丁○○所有之車牌號碼6525-LN號自用小客車（下稱A車）
    於98年1月13日8時許，在臺中市○區○○○街1段188號前，
    遭不詳之人所竊取，該不詳之人竊得丁○○所有之前開自用
    小客車後，即偽造1613-JW號車牌2面懸掛在A車，以躲避警
    察查緝。戊○○明知A車為來源不明之贓車，且A車懸掛之16
    13-JW號車牌係屬偽造，竟基於故買贓物及行使偽造特種文
    書之犯意，於98年12月底某日，在臺中市某處以新臺幣（下
    同）10萬元之價格，向姓名、年籍均不詳綽號「阿慶」之人
    購買A車，並懸掛偽造之1613-JW號車牌四處行駛，足以生損
    害1613-JW號原車牌所有人乙○○及公路監理機關對於牌照
    管理之正確性。
三、甲○○明知可發射子彈具有殺傷力之手槍及子彈，均屬槍砲
    彈藥刀械管制條例所定之管制物品，非經中央主管機關之許
    可，均不得無故持有，竟基於持有手槍及子彈之犯意，於不
    詳時間，在不詳地點，收受不詳之人所交付具有殺傷力之SM
    ITH&WESSON廠制式轉輪手槍1枝（槍枝管制編號0000000000
    ），及具有殺傷力之制式子彈12顆，而未經許可持有，適於
    99年1月27日、28日，戊○○受姓名、年籍均不詳綽號「小
    傑」之成年男子委託至宜蘭地區向綽號「阿峰」之人索討債
    務，戊○○乃邀約甲○○共同前往，兩人並議定取得之債款
    由綽號「小傑」男子取得2分之1，其餘款項再由甲○○、戊○○均分，詎甲○○與戊○○為順利取得債款，竟基於共同
    持有手槍及子彈之犯意聯絡，兩人謀議由戊○○負責駕車，
    甲○○則負責準備及購買押人討債所需物品，包括上開制式
    轉輪手槍1枝及子彈12顆、番刀1把（非屬槍砲彈藥刀械管制
    條例所列管之管制刀械）、電擊棒2支（含電池4顆）、安全
    帽2頂、鴨舌帽2頂、膠帶2捲、塑膠手套2雙、束帶19條，並
    由戊○○持上開制式轉輪手槍及子彈、甲○○則持番刀，共
    同使用上開電擊棒等物押人討債。俟於99年2月2日13時許，
    戊○○乃駕駛上開A車懸掛偽造之1613-JW號車牌，至臺中縣
    潭子鄉○○路○段117巷17弄33號8樓甲○○住處附近搭載甲○○，甲○○即將所購買之番刀1把、電擊棒2支（含電池4
    顆）、安全帽2頂、鴨舌帽2頂、膠帶2捲、塑膠手套2雙、束
    帶19條攜至A車上，並交付上開制式轉輪手槍及子彈予戊○○，而共同未經許可，持有該手槍及子彈，兩人隨即共同攜
    帶上開制式轉輪手槍、子彈、番刀等押人討債工具至宜蘭地
    區尋找綽號「阿峰」之男子索討債務，惟因故未尋獲綽號「
    阿峰」之男子，兩人遂決議駕車離開宜蘭地區。嗣於99年2
    月3日23時10分許，戊○○駕駛懸掛偽造1613-JW號車牌之A
    車搭載甲○○，行經國道5號高速公路北向頭城收費站時，
    因遇警攔檢未停，經警駕車追緝，於國道5號高速公路北向
    26.4公里內側避車彎道將戊○○攔下實施盤查，在戊○○所
    駕駛A車左前座位下方發現上開制式轉輪手槍1枝（內有制式
    子彈6顆），並在車內查獲制式子彈6顆、番刀1把、電擊棒2
    支（含電池4顆）、安全帽2頂、鴨舌帽2頂、膠帶2捲、束帶
    19條、塑膠手套2雙扣案，復扣得戊○○所有供行使偽造特
    種文書使用之偽造1613-JW號車牌2面。
四、案經內政部警政署國道公路警察局移送臺灣宜蘭地方法院檢
    察署檢察官偵查起訴。
    理  由
壹、證據能力部分：
一、按被告以外之人於審判外之言詞或書面陳述，除法律有規定
    者外，不得作為證據；又被告以外之人於審判外之陳述，雖
    不符前4條之規定，而經當事人於審判程序同意作為證據，
    法院審酌該言詞陳述或書面陳述作成時之情況，認為適當者
    ，亦得為證據，刑事訴訟法第159條第1項、第159條之5第1
    項分別定有明文。經查：
  (一)證人即同案被告甲○○、證人即被害人丁○○、乙○○於警
    詢之陳述（見警卷第12頁至第19頁、偵卷第60頁至第61頁、
    第64頁至第65頁），雖係被告戊○○以外之人於審判外之言
    詞陳述，惟業經被告戊○○於審判程序中表示同意作為證據
    （見本院卷第64頁），且本院審酌上開言詞陳述作成時情況
    ，並無違法之處，認為適當，依上開規定，自得作為證據使
    用。
  (二)證人即同案被告戊○○、證人即被害人丁○○、乙○○於警
    詢之陳述（見警卷第1頁至第11頁、第18頁至第19頁、偵卷
    第60頁至第61頁、第64頁至第65頁），係被告甲○○以外之
    人於審判外之言詞陳述，且被告甲○○於審判程序中亦表示
    不同意作為證據（見本院卷第64頁至第65頁），依上開規定
    ，自不得作為證據。
二、次按檢察官職司追訴犯罪，就審判程序之訴訟構造言，檢察
    官係屬與被告對立之當事人一方，偵查中對被告以外之人所
    為之偵查筆錄，或被告以外之人向檢察官所提之書面陳述，
    性質上均屬傳聞證據。在理論上，如未予被告反對詰問、適
    當辯解之機會，一律准其為證據，似有違當事人進行主義之
    精神，對被告之防禦權亦有所妨礙；然而現階段刑事訴訟法
    規定檢察官代表國家偵查犯罪、實施公訴，必須對於被告之
    犯罪事實負舉證之責，依法其有訊問被告、證人及鑑定人之
    權，證人、鑑定人且須具結，而實務運作時，偵查中檢察官
    向被告以外之人所取得之陳述，原則上均能遵守法律規定，
    不致違法取供，其可信性極高，為兼顧理論與實務，乃於修
    正刑事訴訟法時，增列第159條之1第2項，明定被告以外之
    人（含被害人、證人等）於偵查中向檢察官所為陳述，除顯
    有不可信之情況外，得為證據（最高法院95年度台上字第10
    44號判決參照）。且刑事訴訟法第159條之1第2項，明定被
    告以外之人於偵查中向檢察官所為陳述，除顯有不可信之情
    況外，得為證據。該所謂「不可信之情況」，由法院審酌被
    告以外之人於陳述時之外在環境及情況而為判斷。而被告以
    外之人於偵查時，是否與被告對質，與其陳述時之外在環境
    並無必然之關聯，自不得以偵查中未經被告詰問，逕認該陳
    述無證據能力。至該等陳述與事實是否相符，要屬證據證明
    力之問題，與證據能力之有無，不容混淆（最高法院94年度
    台上字第7132號判決參照）。經查：證人戊○○於99年2月4
    日偵查中向檢察官所為之陳述，業經具結擔保其證言之真實
    性，且於本院審判程序中證人戊○○亦未證述其接受檢察官
    訊問時有遭受強暴、脅迫、詐欺、利誘等外力干擾情形，或
    有影響心理狀況致妨礙其自由陳述之顯不可信情況，是引用
    證人戊○○於檢察官面前所為陳述作為證據應屬適當，依刑
    事訴訟法第159條之1第2項之規定，得作為證據。
三、末按被告以外之人於審判外向法官所為之陳述，得為證據，
    刑事訴訟法第159條之1第1項定有明文，立法理由係認被告
    以外之人（包括證人、鑑定人、告訴人、被害人及共同被告
    等）之陳述係在法官面前為之，因其任意陳述之信用性已受
    確定保障之情況下所為，自得作為證據。經查：被告戊○○
    於99年2月4日偵查中之聲請羈押庭訊（見本院99年度聲羈字
    第15號第5頁至第6頁），此訊問為本院就是否裁定羈押被告
    前所為之訊問，係為審酌被告戊○○有無羈押理由所為，故
    上開訊問自與刑事訴訟法第287條之2規定法院就被告本人之
    案件調查共同被告之情形有別，亦無庸準用訊問證人應命具
    結之規定，而被告戊○○於上開訊問時之供述，既係於法官
    面前所為，揆諸前揭刑事訴訟法第159條之1第1項之規定，
    自有證據能力。
貳、實體部分：
一、認定犯罪事實所憑之證據及理由：
  (一)訊據被告戊○○對伊於上開時間、地點，故買贓物及行使特
    種文書；又於上開時間、地點，未經許可，持有上開具有殺
    傷力之手槍1枝、制式子彈12顆，嗣為警攔檢查獲，並扣得
    上開物品之犯罪事實，於警詢、偵查及本院審理中均坦白承
    認（見警卷第3頁至第11頁、偵卷第5頁至第7頁、本院卷第6
    0頁、第190頁），核與證人即被害人丁○○、乙○○於警詢
    、證人即國道公路警察局第九警察隊頭城分隊警員陳冠宇於
    本院審理中證述情節相符（見警卷第18頁至第19頁、偵卷第
    60頁至第61頁、第64頁至第65頁、本院卷第124頁至第128頁
    ），並有車牌號碼6525-LN號自用小客車汽車新領牌照登記
    書1份、國道公路警察局車輛尋獲電腦輸入單1份、臺中市警
    察局車輛協尋電腦輸入單1份、贓物認領保管單1份、車牌號
    碼6525-LN及1613-JW號自用小客車車籍查詢-基本資料詳細
    畫面2份、車牌號碼1613-JW號自用小客車照片2張、申起企
    業有限公司99年3月5日申鑑字第9903503號函附鑑定報告1
    份、國道公路警察局第九警察隊搜索筆錄及扣押物品目錄表
    1份、查獲物品照片10張、員警陳冠宇於99年3月9日所製作
    之執勤報告1份在卷可稽（見警卷第20頁至第31頁、第44頁
    至第53頁、偵卷第63頁、第66頁至第67頁、第72頁、第76頁
    至第78頁），復有扣案之偽造1613-JW號車牌2面、手槍1枝
    、子彈12顆、番刀1把、電擊棒2支（含電池4顆）、安全帽2
    頂、鴨舌帽2頂、膠帶2捲、束帶19條、塑膠手套2雙可資佐
    憑，而扣案之手槍1枝、子彈12顆，經臺灣宜蘭地方法院檢
    察署檢察官囑託內政部警政署刑事警察局鑑定，結果：「(1)
    送鑑手槍1枝（槍枝管制編號0000000000），認係口徑0.38
    吋制式轉輪手槍，為美國SMITH&WESSON廠，槍號為C80156，
    槍管內具5條右旋來復線，擊發功能正常，可供擊發同口徑
    制式子彈使用，認具殺傷力。(2)送鑑子彈12顆，認均係口徑
    0.38吋制式子彈，採樣4顆試射，可擊發，認均具殺傷力。
    」，此有該局99年3月4日刑鑑字第0990019646號鑑定書1份
    暨照片6張在卷可參（見偵卷第46頁至第48頁），堪認被告
    戊○○上開自白與事實相符。至於被告甲○○則僅坦承伊確
    有應同案被告戊○○之邀至宜蘭地區向綽號「阿峰」男子索
    討債務，並議定取回債款由綽號「阿峰」男子取得2分之1，
    其餘款項由伊與同案被告戊○○均分，嗣伊搭乘同案被告戊○○所駕駛之A車，車上並置有上開扣案物品，共同至宜蘭
    地區，因未尋獲綽號「阿峰」男子乃駕車離開宜蘭地區，而
    於上開時間、地點為警攔檢查獲，並扣得上開物品之事實（
    見本院卷第61頁至第62頁、第195頁），核與證人陳冠宇於
    本院審理中證述情節相符（見本院卷第124頁至第128頁），
    並有國道公路警察局第九警察隊搜索筆錄及扣押物品目錄表
    1份、查獲物品照片10張、員警陳冠宇於99年3月9日所製作
    之執勤報告1份在卷可稽（見警卷第26頁至第29頁、第44頁
    至第53頁、偵卷第76頁至第78頁），復有扣案之上開物品可
    資佐憑，而扣案之手槍1枝、子彈12顆，經臺灣宜蘭地方法
    院檢察署檢察官囑託內政部警政署刑事警察局鑑定，結果均
    具有殺傷力，已如前述，此有該局99年3月4日刑鑑字第0990
    019646號鑑定書1份暨照片6張在卷可參（見偵卷第46頁至第
    48頁），堪認被告甲○○此部分供述，核與事實相符。惟被
    告戊○○矢口否認有與同案被告甲○○共同未經許可持有手
    槍及子彈之犯行；被告甲○○則矢口否認有何未經許可持有
    手槍及子彈之犯行，分別辯稱：
  1.被告戊○○部分：
    被告戊○○係自己持有扣案之手槍及子彈，同案被告甲○○
    係為警查獲時始知悉云云。
  2.被告甲○○部分：
    被告甲○○未曾交付扣案之手槍及子彈予同案被告戊○○，
    該扣案之手槍及子彈於為警查獲前均在同案被告戊○○之實
    力支配之下，被告甲○○亦不知同案被告戊○○持有扣案之
    手槍及子彈之情事，此業經證人戊○○於本院審理中證述屬
    實，況倘被告甲○○與同案被告戊○○共同持有該扣案之手
    槍及子彈，則在同案被告戊○○受警方追緝、盤查之際，被
    告甲○○應有充裕的時間將該扣案之手槍及子彈加以藏匿，
    或為其他試圖逃逸之舉動，且在警方於駕駛座下方發現手槍
    時，理應如同案被告戊○○般神色緊張才是，然被告甲○○
    於警方盤查被告戊○○當時，並未有任何動作，警方發現手
    槍及子彈時，也沒有任何異狀及表情，此亦經證人陳冠宇於
    本院審理中證述明確，益證被告甲○○絕未與同案被告戊○○共同持有扣案之手槍及子彈云云。
  (二)經查：
  1.證人即被告戊○○於99年2月4日偵查中供證：「（問：海洛
    因是何人所有？）我的。（問：做何用？）施打。（問：最
    後1次？）99年2月2日晚上在宜蘭蘇澳聖母那邊施打。…（
    問：電擊棒、安全帽、鴨舌帽、番刀、膠帶、束帶、手套是
    何人所有？）甲○○買的。（問：來宜蘭做何事？）臺中朋
    友叫『小杰』，請我來宜蘭討債。（問：討不到錢，是否會
    將人押走？）有這麼想，…。」等語（見偵卷第6頁至第7頁
    ）；於99年2月4日本院羈押庭訊中供述：「（問：對檢察官
    聲請羈押之犯罪事實有何意見〈提示並告以要旨〉？）槍枝
    不是我的，出門時槍枝不是我提供的，但我們被搜到的槍枝
    ，當時車子是我開的，我們分工合作，1個拿槍1個拿刀，結
    果找不到我們要討債的人的地址，找不到就要回去，在頭城
    被攔檢，槍就在駕駛座底下，我開的車，我不否認我有持有
    ，但是槍枝並不是我提供的，我承認有持有。（問：槍枝來
    源？）我不知道，是另1個夥伴甲○○交給我的，我們出來
    討債，我出的是交通工具，他出槍枝、刀械，另外帽子、手
    套這些東西都是他去買的。是我朋友找我去討債，我想我只
    有1個人，所以才找甲○○，我們1人分攤一些部分。（問：
    對檢察官聲請羈押之理由有何意見〈提示並告以要旨〉？）
    沒有意見。我們兩個一起去討債，如果他沒有出任何東西，
    我會讓他去嗎？。」等語（見本院99聲羈15號卷第5頁至第6
    頁）；於99年3月25日本院訊問時供述：「（問：扣案的番
    刀1把、電擊棒2支、安全帽2頂、鴨舌帽2頂、膠帶2個、束
    帶19條、塑膠手套2雙，是何人所有？）那是甲○○購買的
    。…（問：於99年2月3日，你與甲○○共同駕車前往宜蘭向
    綽號『阿峰』討債，討債前有無事先商量好討債的方式？）
    有。…（問：於99年2月3日，你與甲○○共同駕車前往宜蘭
    向綽號『阿峰』討債，你們2人討債前有無事先商量要如何
    使用扣案物來討債？）…倘若我們有遇到綽號『阿峰』男子
    ，若我們跟他討債他有反抗的話，我們就要持扣案的物品來
    威嚇，…。（問：於99年2月3日下午11時10分許為警察查獲
    前，甲○○是否知悉你的駕駛座下方有藏放本件扣案的槍枝
    、子彈？）知道。我們於99年2月2日約下午1時許，要從臺
    中出發前往宜蘭時，甲○○就知道車上藏放有扣案之槍枝、
    子彈。」等語（見本院卷第16頁至第17頁）。綜觀證人即被
    告戊○○上開供證，就：(1)伊與被告甲○○係於99年2月2日
    既駕車攜帶上開扣案物品至宜蘭地區；(2)伊與被告有商議以
    1人持槍1人持刀之押人方式索討債務，而伊係負責提供車輛
    ，被告甲○○則係負責提供扣案之手槍、子彈及其他所需物
    品，扣案之番刀1把、電擊棒2支（含電池4顆）、安全帽2頂
    、鴨舌帽2頂、膠帶2捲、束帶19條、塑膠手套2雙均係被告
    甲○○所購買乙節，前後供證一致。復觀之被告甲○○所持
    用之門號0000000000號行動電話於99年2月2日13時55分58秒
    收受簡訊，基地台位置係在「臺中縣潭子鄉○○路153號5F
    頂」，於99年2月2日23時44分12秒收受簡訊時，基地台位置
    則係在「宜蘭縣蘇澳鎮七星嶺8號2樓」，此有中華電信資料
    查詢1份在卷足憑（見本院卷第74頁至第75頁），核與證人
    戊○○前述伊係於99年2月2日13時許駕車搭載被告甲○○，
    由臺中縣前往宜蘭地區乙節相符。再參以上開扣案物品，均
    係押人討債所需使用之物，而除扣案手槍1枝、番刀1把係各
    供1人使用外，其餘電擊棒2支（含電池4顆）、安全帽2頂、
    鴨舌帽2頂、膠帶2捲、束帶19條、塑膠手套2雙均可供2人使
    用，且被告戊○○、甲○○遠從臺中縣至宜蘭地區，兩人自
    承就取得之債款，於債權人取得2分之1後，其餘2分之1由其
    等均分，倘若其等未有所分工及計劃，衡情究無無端攜帶違
    禁物即扣案之手槍及子彈，徒增為警查獲之風險，並購買上
    開電擊棒等扣案物品，且約定平分上開報酬之理，益見被告
    戊○○前述伊與被告甲○○議定以1人持槍1人持刀之押人方
    式索討債務，而伊係負責提供車輛，被告甲○○則係負責提
    供扣案之手槍、子彈及其他所需物品，扣案之番刀1把等物
    均係被告甲○○所購買乙節，應非子虛。佐以被告戊○○自
    99年2月3日為警查獲起迄99年3月25日本院訊問時止，均坦
    承伊未經許可持有扣案手槍及子彈之犯罪事實，則伊不論供
    證該手槍及子彈係被告甲○○、抑或其他第三人交付伊持有
    ，皆無從減免伊刑責，況依被告甲○○於99年2月4日本院訊
    問時供承：被告戊○○與之並無任何仇怨糾紛（見本院99聲
    羈15號卷第7頁），是倘該手槍及子彈非被告甲○○交付被
    告戊○○持有，衡情證人即被告戊○○究無為上開供證之必
    要。且被告甲○○於99年2月4日警詢中亦供承：「（問：…
    電擊棒2支〈含電池4個〉、番刀1把、安全帽2頂、鴉舌帽2
    頂、膠帶2捲〈筆錄誤載為1捲〉、塑膠手套2雙、束帶19條
    分別為何人所有？來源為何？）…電擊棒2支（含電池4個）
    、番刀1把、安全帽2頂、鴉舌帽1頂、膠帶2捲〈筆錄誤載為
    1捲〉、塑膠手套2雙、束帶19條都是我購買的。（問：你與
    戊○○所準備的左輪手槍1把及子彈12發、電擊棒2支、番刀
    1把、安全帽2頂、鴉舌帽2頂、膠帶2捲、醫療用塑膠手套2
    雙、束帶19條計劃做何用途？由誰計劃討債？去何處討債？
    向誰討債？）我與戊○○計劃要去討債時要使用的。是戊○○邀約我一同至宜蘭縣聖湖路及聖賢路去找人討債，…所準
    備的工具武器如果對方拒不還錢時有可能使用。…（問：戊○○持有左輪手槍〈槍號80156號〉1枝及子彈12發並放置於
    車上你是否知道？）我知道。」等語（見警卷第15頁至第16
    頁）；於99年2月4日偵查中供承：「（問：〈提示警詢筆錄
    〉於警詢中陳述是否實在？）實在。…（問：電擊棒、安全
    帽、鴨舌帽、番刀、膠帶、束帶、手套是何人所有？）我買
    的。」等語（見偵卷第8頁），益證證人即被告戊○○前述
    應屬真實。可證被告甲○○確有於不詳時間，在不詳地點，
    收受不詳之人所交付上開具有殺傷力之手槍1枝及子彈12顆
    ，而未經許可持有，適於99年1月27日、28日，被告戊○○
    受綽號「小傑」之成年男子委託至宜蘭地區向綽號「阿峰」
    之人索討債務，被告戊○○乃邀約甲○○共同前往，兩人並
    議定取得之債款扣除綽號「小傑」男子取得2分之1後，其餘
    款項由其等均分，詎被告甲○○與戊○○為順利取得債款，
    竟基於共同持有手槍及子彈之犯意聯絡，兩人謀議由被告戊○○負責駕車，被告甲○○則負責準備及購買押人討債所需
    物品，包括上開手槍1枝及子彈12顆、番刀1把、電擊棒2支
    （含電池4顆）、安全帽2頂、鴨舌帽2頂、膠帶2捲、塑膠手
    套2雙、束帶19條，並由被告戊○○持上開手槍及子彈、被
    告甲○○則持番刀，共同使用上開電擊棒等物押人討債。俟
    於99年2月2日13時許，被告戊○○乃駕駛上開A車懸掛偽造
    之1613-JW號車牌，至臺中縣潭子鄉○○路○段117巷17弄33
    號8樓被告甲○○住處附近搭載甲○○，被告甲○○即將所
    購買之上開番刀1把等物攜至A車上，並交付上開手槍及子彈
    予戊○○，而共同未經許可，持有該手槍及子彈，兩人隨即
    共同攜帶上開手槍及子彈、番刀等押人討債工具至宜蘭地區
    尋找綽號「阿峰」之男子索討債務，惟因故未尋獲綽號「阿
    峰」之男子，兩人遂決議駕車離開宜蘭地區，而於上開時間
    、地點，為警攔檢查獲。故被告戊○○仍以前詞辯稱：伊係
    單獨持有扣案之手槍及子彈云云；被告甲○○仍以前詞辯稱
    ：伊未交付扣案之手槍及子彈予同案被告戊○○，亦未與同
    案被告戊○○共同持有扣案之手槍及子彈云云，均不足採。
  2.至於證人戊○○於99年7月14日本院審理中雖證述：「（問
    ：扣案的番刀、手套、安全帽等物品是何人準備的？）我準
    備的。…（問：扣案的槍枝、子彈是何人所有？）是於98年
    6月份時，我與1個朋友去喝酒，後來他酒醉了，我就載他去
    汽車旅館讓他休息、睡覺，之後我就回家，隔2天我發現我
    車內右駕駛座有1個小包包，當時我沒有去看包包裡面裝什
    麼東西，我以為該包包是該朋友的，他可能過2天會來找我
    拿，結果等了1、2個月他都沒有來跟我拿包包，我也聯絡不
    上他，所以我才打開包包，並發現裡面裝有1把手槍等。…
    （問：你總共持有幾發子彈？）12發子彈。…（問：你與甲○○前來宜蘭時，甲○○是否知悉你持有扣案的槍枝、子彈
    ？）從我開車到臺中載甲○○開始，一直到我們被警方攔停
    ，並搜獲槍枝、子彈前，我記憶中甲○○都沒有看過該槍枝
    、子彈。我也都沒有拿出槍枝、子彈給甲○○看到過。（問
    ：你來宜蘭討債是何人委託你的？）是我1個綽號『阿峰』
    的朋友委託我的，他實際上住在何處我不知道，我與他是在
    臺中認識的。…（問：你來宜蘭討債前後多少天？）我是99
    年2月3日8、9時許從臺中出發前來宜蘭，我們是當天晚上要
    回去臺中的時候被警查獲的。…（問：你與甲○○來到宜蘭
    後有無過夜？）沒有。…（問：你在偵查中說委託你討債的
    人是綽號『小傑』之人，為何與你方才所述不同？）我認識
    的是綽號『小傑』之人，『阿峰』是透過『小傑』來找我前
    去討債的，我不認識綽號『阿峰』之人，我認識的是『小傑
    』。…（問：你在偵查中是說你是到宜蘭向『阿峰』討債，
    可是你今天卻說是『阿峰』叫你來宜蘭討債，為何會如此？
    ）我現在頭腦的思緒有點不穩，所以人的名字及事物有點混
    亂，我現在的思緒是混亂的。（問：你今天思緒混亂，所以
    不保證你今天所述是可信的？）是。（問：你剛才說甲○○
    不知道你持有槍彈，是否實在？）實在。從頭到尾我都沒有
    讓甲○○看到，所以可想而知甲○○不知道我持有槍彈。（
    問：你目前的意識狀態如何？）問的話我都聽得清楚，對我
    自己犯案的部分我可以清楚地回答，可是關於被查獲的過程
    、東西放在何處或者幾點幾分上來宜蘭這些部分我有點搞混
    了。（問：你方才稱於98年7、8月與朋友去喝酒，該朋友並
    把包包放在你的車上，等了1、2個月後，你聯絡不到他，你
    才將包包打開，並發現內有槍彈，請問該朋友是何人？）不
    知道是姓張還是姓陳，只知道他叫『德發〈音譯〉』，他的
    真實、年籍等我不知道，他的聯絡方式我也不知道，…。（
    問：你剛才稱『德發』坐你的車，請問是坐哪部車？）就是
    被查獲時所駕駛的那部車。…（問：你於99年2月3日要去載
    甲○○時，是如何與他聯絡？）要去載他之前，我用公共電
    話打他的行動電話。…（問：你是否打甲○○之0000000000
    的電話？）應該是。（問：車上查獲的番刀、電擊棒、安全
    帽、鴨舌帽、束帶、膠帶等東西是何人的？）我準備的，電
    擊棒是我在軍警用品店買的，番刀是之前就持有的，其他的
    物品就是在一般五金行買的。…（問：為何於偵查中向檢察
    官陳述最後一次施用海洛因是於99年2月2日晚上在蘇澳聖母
    那邊施打的？）應該是2月3日。（問：〈提示偵卷第6頁並
    告以要旨〉為何在偵查中陳述安全帽、番刀、束帶等是甲○○買的？）我有這樣跟檢察官陳述沒有錯，但那是因為我懷
    恨他。…（問：你剛才說你因為懷恨甲○○，所以才會於警
    詢、偵查中做出對甲○○不利的陳述，且所陳述的內容所涉
    犯的刑責又那麼重，是何原因讓你如此懷恨甲○○？）如果
    當晚甲○○不要一直吵著要回臺中，可能就不會在頭城被攔
    下而被警查獲。（問：當時為警查獲槍枝前，你有無將槍枝
    放在腰際，並從腰際取出槍枝放在駕駛座的椅子下方？）沒
    有。…（問：你在本院羈押庭時甚至很清楚的向法官說『槍
    枝是另1個夥伴甲○○交給我的，出來討債我出交通工具，
    他出刀械，其他帽子、手套也是他去買的』等語，有何意見
    ？）這些也是我向法官供述的沒有錯，理由也是我懷恨甲○○。」等語（見本院卷第130頁至第141頁）。惟綜觀證人戊○○此部分證詞，就伊係究受綽號「小傑」、抑或綽號「阿
    峰」男子委託至宜蘭地區索討債務，及伊是否認識綽號「阿
    峰」男子乙節前後證詞反覆，所述是否屬實，已有疑義；且
    證人戊○○證稱伊於99年2月3日前往搭載被告甲○○時有持
    用公共電話撥打甲○○所持用之門號0000000000號行動電話
    ，然依該行動電話通聯紀錄顯示並無此通話紀錄，此有中華
    電信資料查詢1份在卷可參（見本院卷第74頁至第75頁），
    足見證人戊○○所述顯屬不實；再證人戊○○證稱扣案之手
    槍及子彈係綽號「德發」男子於98年6月間酒後遺留在伊所
    駕駛之A車上，然承前述證人戊○○係於98年12月底某日始
    買受A車，時間點已有所不符，況證人戊○○自警詢迄本院
    準備程序均未為此供證，遑論伊就綽號「德發」男子之年籍
    資料甚至聯絡方式毫無所悉，此實與常理相悖，益見證人戊○○所述非屬實在；又證人戊○○證稱伊係因被告甲○○要
    求當日往返臺中始為警查獲，遂懷恨被告甲○○而為不利於
    其之供證，惟此亦與前述證人戊○○與被告甲○○係於99年
    2月2日既已至宜蘭地區乙節不符，顯屬不實；另證人戊○○
    證稱伊於99年2月3日駕車行經頭城收費站為警攔檢未停後，
    伊並未拿出槍枝乙節，亦核與被告甲○○供稱其係於戊○○
    駕車為警攔檢未停後拿出槍枝，始知戊○○持有槍枝及子彈
    云云不符，再參以證人戊○○於99年7月14日本院審理中已
    稱伊思緒不穩、混亂，不保證今日所述係可信等語，足認證
    人戊○○此部分證述係屬事後迴護被告甲○○之詞，顯屬不
    實，自難據此為有利於被告甲○○之認定。故被告甲○○仍
    以前詞辯稱：其未交付扣案之手槍及子彈予同案被告戊○○
    ，亦未與同案被告戊○○共同持有扣案之手槍及子彈云云，
    不足採信。
  3.又證人陳冠宇於99年7月14日本院審理中固證述：「（問：
    你在盤查戊○○時，甲○○在做什麼？）他是坐在副駕駛座
    那邊，沒有任何動作。（問：之後你們發現槍枝去搜索時，
    甲○○有無逃逸的舉動？）當時他沒有任何異狀及表情，就
    是表情木然。」等語（見本院卷第126頁）。然承前述，被
    告戊○○與甲○○為警查獲之地點係在國道5號高速公路北
    向26.4公里即雪山隧道內側避車彎道，以此地理環境，被告
    2人實無逃逸及湮滅證據之可能，遑論警方攔檢盤查時該手
    槍及子彈亦非放置於顯而易見之處，且犯罪者因個人之人格
    特質、生活經驗、臨場反應等不同，於遇警攔檢時反應本即
    迥異，故尚難以被告甲○○於警方攔檢時未積極逃逸及態度
    冷靜等，即推論被告甲○○未與同案被告戊○○共同未經許
    可持有扣案之手槍及子彈。故被告甲○○仍以前詞辯稱：伊
    未交付扣案之手槍及子彈予同案被告戊○○，亦未與同案被
    告戊○○共同持有扣案之手槍及子彈云云，顯不足採。
  4.綜上所述，可證被告甲○○確有於不詳時間、地點，收受不
    詳之人所交付上開手槍1枝及子彈12顆，而未經許可持有，
    嗣被告甲○○與被告戊○○為順利取得債款，竟基於共同持
    有手槍及子彈之犯意聯絡，而於上開時間、地點，以上開方
    式，共同持有上開手槍1枝及子彈12顆。
  (三)從而，被告戊○○上開故買贓物及行使偽造特種文書之犯罪
    事實；另被告戊○○與甲○○上開共同未經許可，而持有具
    有殺傷力之手槍1枝及子彈12顆之犯罪事實，均事證明確，
    應依法論科。
二、論罪科刑之理由：
  (一)被告戊○○所為犯罪事實二部分，係犯刑法第349條第2項之
    故買贓物罪、刑法第216條、第212條行使偽造特種文書罪；
    被告戊○○、甲○○所為犯罪事實三部分，係犯槍砲彈藥刀
    械管制條例第7條第4項未經許可持有手槍罪、同條例第12條
    第4項未經許可持有子彈罪。
  (二)被告戊○○與甲○○為順利討回債款，而商議以1人持槍、1
    人持刀之押人討債方式進行，被告甲○○乃將扣案之手槍及
    子彈交付戊○○持有，是其等間就未經許可持有手槍罪、未
    經許可持有子彈罪，具有犯意聯絡及行為分擔，為共同正犯
    。
  (三)被告戊○○以一行為，同時觸犯故買贓物、行使偽造特種文
    書罪；被告戊○○、甲○○以一持有行為，同時觸犯未經許
    可持有手槍、子彈罪，均為想像競合犯，各應依刑法第55條
    前段規定，從一重之故買贓物罪、槍砲彈藥刀械管制條例第
    7條第4項之未經許可持有手槍罪處斷。公訴人認被告戊○○
    所犯故買贓物罪、行使偽造特種文書罪，應予分論併罰，容
    有未洽，併此敘明。
  (四)被告戊○○所犯故買贓物罪、未經許可持有手槍罪，犯意各
    別，行為互殊，應予分論併罰。
  (五)被告戊○○於93年間因恐嚇、偽造文書案件，經臺灣高等法
    院臺中分院以93年度上訴字第60號判處有期徒刑3年、3月，
    應執行有期徒刑3年確定，嗣經臺灣高等法院臺中分院裁定
    減刑後定應執行有期徒刑3年確定，並於97年10月8日假釋出
    監，刑期至98年8月16日屆滿，以已執行論，此有臺灣高等
    法院被告前案紀錄表1份在卷可參，其於5年以內分別故意再
    犯本件有期徒刑以上之罪，應各依刑法第47條第1項規定，
    論以累犯，並加重其刑。
  (六)審酌被告戊○○有懲治盜匪條例、偽造文書、恐嚇之犯罪前
    科；被告甲○○則有槍砲彈藥刀械管制條例、過失致死、動
    產擔保交易法之犯罪前科，此有臺灣高等法院被告前案紀錄
    表2份在卷可參，素行均不佳，且被告戊○○明知A車係屬來
    源不明之贓車，其上所懸掛之車牌係屬偽造，仍予以買受，
    增加警方追查竊盜之困難，助長竊盜犯罪之橫行，並足以生
    損害於原車牌所有人乙○○及公路監理機關對於牌照管理之
    正確性，又國內槍枝、子彈泛濫，常見不肖份子持以犯案，
    被告戊○○、甲○○竟共同未經許可，持有上開手槍、子彈
    ，並至宜蘭地區欲進行押人討債之行為，嚴重危害社會治安
    ，及考量被告戊○○於犯罪後坦承大部分犯行，態度良好；
    被告甲○○則飾詞否認犯行，毫無悔意，態度不佳等一切情
    狀，分別量處如主文所示之刑，被告2人所犯未經許可持有
    手槍罪併科罰金刑部分，並均諭知易服勞役之折算標準，被
    告戊○○部分併定其應執行之刑。
  (七)扣案之偽造1613-JW號車牌2面，為被告戊○○所有，供其犯
    行使偽造特種文書罪使用之物，應依刑法第38條第1項第2款
    規定宣告沒收。又扣案之SMITH&WESSON廠制式轉輪手槍1枝
    （槍枝管制編號0000000000）、制式子彈8顆，均係屬違禁
    物，爰依刑法第38條第1項第1款規定宣告沒收。另扣案之制
    式子彈4顆，業經鑑定機關試射擊發，已不具子彈之完整性
    ，均非屬違禁物，爰不予宣告沒收。
  (八)至於扣案之番刀1把，經送宜蘭縣政府警察局刀械鑑驗小組
    鑑定，結果並非屬槍砲彈藥刀械管制條例所列管之刀械，此
    有宜蘭縣政府警察局99年3月10日警保民字第0991103074號
    函暨所附工作紀錄表1份、照片3張在卷可參（見本院卷第47
    頁至第49頁），非屬違禁物，該番刀與扣案之電擊棒2支（
    含電池4顆）、安全帽2頂、鴨舌帽2頂、膠帶2捲、束帶19條
    、塑膠手套2雙，雖係被告甲○○所有，然並非供本案犯罪
    使用之物，已如前述，爰不予宣告沒收。另扣案之鑰匙1支
    ，雖係被告戊○○所有，惟亦非供本案犯罪使用之物，爰不
    予宣告沒收，附此敘明。
三、適用之法律：
  (一)程序法方面：刑事訴訟法第299條第1項前段。
  (二)實體法方面：槍砲彈藥刀械管制條例第7條第4項、第12條第
    4項，刑法第11條前段、第28條、第349條第2項、第216條、
    第212條、第55條前段、第51條第5款、第47條第1項、第42
    條第3項、第38條第1項第1款、第2款，刑法施行法第1條之1
    第1項、第2項前段。
本案經檢察官劉惟宗到庭執行職務。
中    華    民    國    99    年    8     月    27    日
                  刑事第二庭  審判長法  官  林惠玲
                                    法  官  劉家祥
                                    法  官  蘇錦秀
以上正本證明與原本無異。
如不服本判決應於收受送達後十日內向本院提出上訴書狀，並應
敘述具體理由；其未敘述上述理由者，應於上訴期間屆滿後二十
日內向本院補提理由書(均須按他造當事人之人數附繕本)「切勿
逕送上級法院」。
                                    書記官  林慶生
中    華    民    國    99    年    8     月    30    日
【附錄本件論罪科刑適用法條】
★槍砲彈藥刀械管制條例第7條第4項：
未經許可，持有、寄藏或意圖販賣而陳列第1項所列槍砲、彈藥
者，處5年以上有期徒刑，併科新臺幣1千萬元以下罰金。
★槍砲彈藥刀械管制條例第12條第4項：
未經許可，持有、寄藏或意圖販賣而陳列子彈者，處5年以下有
期徒刑，併科新臺幣3百萬元以下罰金。
★刑法第212條：
偽造、變造護照、旅券、免許證、特許證及關於品行、能力服務
或其他相類之證書、介紹書，足以生損害於公眾或他人者，處1
年以下有期徒刑、拘役或3百元以下罰金。
★刑法第216條：
行使第210條至第215條之文書者，依偽造、變造文書或登載不實
事項或使登載不實事項之規定處斷。
★刑法第349條第2項：
搬運、寄藏、故買贓物或為牙保者，處5年以下有期徒刑、拘役
或科或併科1千元以下罰金。

司法院資訊處製作；財團法人民間司法改革基金會備份。
